【裁判字號】    95,上訴,1816
【裁判日期】    951116
【裁判案由】    違反毒品危害防制條例
【裁判全文】
臺灣高等法院高雄分院刑事判決        95年度上訴字第1816號
上  訴  人
即  被  告  甲○○
上列上訴人因違反毒品危害防制條例案件，不服臺灣高雄地方法
院95年度訴字第1616號中華民國95年8 月31日第一審判決（起訴
案號：臺灣高地方法院檢察署95年度毒偵字第3193號；移送併辦
案號：同署95年度毒偵字第5632號），提起上訴，本院判決如下
：
     主  文
原判決撤銷。
甲○○連續施用第一級毒品，累犯，處有期徒刑壹年，扣案之海
洛因壹包（淨重零點零肆公克，及含海洛因之包裝袋壹個）均沒
收銷燬之；又施用第二級毒品，累犯，處有期徒刑拾月；應執行
有期徒刑壹年玖月，扣案之海洛因壹包（淨重零點零肆公克，及
含海洛因之包裝袋壹個）沒收銷燬之。
     事  實
一、甲○○前因民國（下同）91年間之施用毒品犯行，經台灣高
    雄地方法院以89年度毒聲字第3620號裁定強制戒治，於91年
    1 月16日執行完畢；嗣於92年6 月間，又因施用毒品案件，
    經該院判處有期徒刑1 年確定，於94年6 月30日執行完畢。
    猶不知悔改，復基於施用第一級毒品海洛因之概括犯意，自
    95年2 月中旬之某時起，連續在高雄縣岡山鎮○○路79 巷
    15之5 號住處，施用海洛因多次，均以針筒注射之方式施用
    ，平均每日施用2 至3 次，最後1 次在95年3 月28日中午12
    時許，在上址住處施用；另基於施用第二級毒品甲基安非他
    命之犯意，於95年3 月23日晚上7 時許，亦於前址住處，以
    甲基安非他命置於鋁箔紙上燒烤吸食之方式，施用甲基安非
    他命1 次。嗣於(1)95年3 月24日上午10時40分許，在高雄縣
    岡山鎮○○○路路邊，因形跡可疑為警盤查，而查扣其持有
    之海洛因1 包（淨重0.04公克，含海洛因包裝袋1 個）；(2)
    95年3 月29日2 時45分許，在高雄縣岡山鎮○○路與前峰路
    之路旁，經警發現其為毒品戒治管制人口而查悉上情。
二、案經高雄縣政府警察局岡山分局先後報請臺灣高雄地方法院
    檢察署檢察官偵查起訴及移送併案審理。
     理  由
一、上開事實，業據上訴人即被告甲○○（下稱被告）於原審審
    理時坦承不諱，且被告經警2 次查獲先後採集其尿液送鑑驗
    結果，95年3 月24日查獲時所採集之被告尿液呈嗎啡及甲基
    安非他命陽性反應；95年3 月29日查獲時採集之被告尿液則
    僅呈嗎啡陽性反應，有台灣檢驗科技股份有限公司之濫用藥
    物尿液檢驗報告各1 紙附卷可稽（見95年度毒偵字第3193號
    偵卷第22頁、95年度毒偵字第5632號之警卷第5 頁）；並有
    被告所持之白色粉末1 包扣案可稽，該白色粉末確係海洛因
    無訛，亦有法務部調查局之鑑定通知書1 份附卷可憑（見原
    審卷第21頁）。足見被告之自由與事實相符合。其有施用第
    一級、第二級毒品之犯行，堪予認定。
二、被告前因91年間之施用毒品犯行，經原審法院以89年度毒聲
    字第3620號裁定強制戒治，於91年1 月16日執行完畢之事實
    ，此有臺灣高等法院被告前案紀錄表可按。被告既於上開觀
    察、勒戒執行完畢釋放後，5 年內再犯毒品危害防制條例第
    10條第1 項之施用第一級毒品海洛因，及同條第2 項之施用
    第二級毒品甲基安非他命之罪，依同條例第23條規定，自應
    依法予追訴論處。
三、按海洛因及甲基安非他命，分別係毒品危害防制條例第2 條
    第2 項第1 款所稱之第一級毒品及同條項第2 款所稱之第二
    級毒品。核被告所為，係犯該條例第10條第1 項之施用第一
    級毒品罪及同條第2 項之施用第二級毒品罪。被告持有第一
    級毒品海洛因及第二級毒品甲基安非他命後，進而施用，其
    持有之低度行為均應為施用之高度行為所吸收，均不另論罪
    。其先後多次施用第一級毒品海洛因，時間緊接，所犯係構
    成要件相同之罪名，顯係出於概括犯意反覆為之，應依修正
    前刑法第56條之規定以連續犯論處，並加重其刑。（被告行
    為後，刑法第56條之連續犯之規定，業於94年1 月7 日修正
    公布刪除，並於95年7 月1 日施行，則被告之犯行，因行為
    後新法業已刪除連續犯之規定，此刪除雖非犯罪構成要件之
    變更，但顯已影響行為人刑罰之法律效果，自屬法律有變更
    ，依新法第2 條第1 項規定，比較新、舊法結果，仍應適用
    較有利於被告之行為時法律即舊法論以連續犯）。又被告所
    犯上開2 罪間，犯意各別、行為互殊，觸犯構成要件相異之
    罪名，自應分論併罰（定執行刑部分，依修正前或修正後之
    刑法第51條第5 款規定，對被告而言並無有利或不利之情形
    ，自不生新舊法比較之問題，應逕依修正前之刑法第51條第
    5 款）。又被告曾於92年間因施用毒品案件，經原審法院判
    處有期徒刑1 年確定，於94年6 月30日執行完畢，有臺灣高
    等法院被告前案紀錄表可按，其於5 年以內故意再犯本件有
    期徒刑以上之罪，不論依修正前之刑法第47條，或修正後之
    刑法第47條第1 項之規定，均構成累犯，對被告而言並無有
    利或不利之情形，自不生新舊法比較之問題，應逕依修正前
    之刑法第47條，論以累犯，加重其刑，並就施用第一級毒品
    部分依刑法第70條之規定，與上開連續犯事由遞加重之。又
    公訴人雖未就被告所犯自95年2 月中旬之某時起至95年3 月
    28 日 中午12時許止之連續多次施用第一級毒品海洛因犯行
    部分起訴（不含95年3 月24日上午11時30分許回溯24小時之
    某時之施用海洛因犯行1 次部分），惟查被告所犯上開未經
    起訴之連續施用海洛因犯行部分，與已起訴之95年3 月24日
    下午11時30分許起回溯24小時之某時之施用海洛因1 次犯行
    部分，屬連續犯，具有裁判上一罪之關係，並均為起訴效力
    所及，本院自均得併予審酌，附此敘明。
四、原審認被告有上開犯行，予以論罪科刑，固非無見。惟查原
    審判決於理由中謂「被告前因91年間違反毒品危害防制條例
    之施用毒品案件，經本院判處有期徒刑10月確定，93年12月
    22日執行完畢。」等情，顯與事實不合，自有未合。被告上
    訴意旨未敘明上訴理由，又未到庭陳述上訴理由，僅空言指
    摘原判決不當，雖為無理由。惟原判決既有上開不當，自應
    由本院將原判決撤銷改判。茲審酌被告經觀察、勒戒後，尚
    未能戒絕毒癮，足證上開保安處分措施實難矯治其惡性，惟
    念及其犯後坦承罪行，態度良好，而所犯係為自戕行為，尚
    未對他人造成實害等一切情狀，就其所犯上開2 罪，分別量
    處有期徒刑1 年、10月，並定應執行刑為有期徒刑1 年9 月
    。扣案之海洛因1 包（淨重0.04公克，以及含海洛因難以析
    離之包裝袋1 個），均屬毒品，依毒品危害防制條例第18條
    第1 項前段規定，諭知沒收銷燬。
五、被告經合法傳喚，無正當理由不到庭，爰不待其到庭陳述，
    逕行判決。
據上論斷，應依刑事訴訟法第369 條第1 項前段、第364 條、第
299 條第1 項前段、第371 條，毒品危害防制條例第10條第1 項
、第2 項、第18條第1 項前段，刑法第2 條第1 項前段、第11條
，修正前刑第56條、第47條、第51條第5 款，判決如主文。
本案經檢察官陳國全到庭執行職務。
中    華    民    國    95    年    11    月    16    日
                  刑事第四庭    審判長法  官  蕭權閔
                                      法  官  林水城
                                      法  官  吳進寶
以上正本證明與原本無異。
施用第一級毒品部分如不服本判決應於收受本判決後10日內向本
院提出上訴書狀，其未敘述上訴理由者，並得於提起上訴後10日
內向本院補提理由書狀（均須按他造當事人之人數附繕本）「切
勿逕送上級法院」。
施用第二級毒品部分不得上訴。
中    華    民    國    95    年    11    月    16    日
                                      書記官  林佳蓉
附錄本判決論罪科刑法條：
毒品危害防制條例第10條
施用第一級毒品者，處 6 月以上 5 年以下有期徒刑。
施用第二級毒品者，處 3 年以下有期徒刑。


司法院資訊處製作；財團法人民間司法改革基金會備份。
